臺灣臺南地方法院交通事件裁定　　99年度交聲字第1200號
移送機關　　交通部公路總局嘉義區監理所臺南監理站
異議人即
受處分人　　林承胤
上列受處分人因違反道路交通管理處罰條例案件，對於交通部公
路總局嘉義區監理所臺南監理站民國99年8月30日所為之裁決處
分（處分案號：嘉監南字第裁74-S00000000號），聲明異議，本
院裁定如下：
    主  文
原處分撤銷。
林承胤汽車駕駛人，駕駛自用一般小客車，經測試檢定酒精濃度
超過規定標準，應吊扣小型車普通駕駛執照拾貳個月及接受道路
交通安全講習。
    理  由
一、原處分意旨略以：異議人即受處分人林承胤（下稱異議人）
    經警舉發於民國98年8月16日上午2時30分許，駕駛車牌號碼
    CZ-2673號自用一般小客車，在台南市○○路○段與文賢路
    口，因酒後駕車為警當場測得其呼氣中酒精濃度高達每公升
    1.32毫克，超過標準值為每公升0.25毫克（MG/L）。嗣經交
    通部公路總局嘉義區監理所臺南監理站（下稱移送機關）以
    其違規事實屬實，依道路交通管理處罰條例第35條第1項第1
    款、第24條第1項第2款等規定，裁處異議人罰鍰新臺幣（下
    同）49,500元，吊扣駕駛執照12個月，並施以道安講習等處
    分。
二、本件異議意旨略以：異議人係駕駛小客車而酒醉駕車，為維
    持生計，請求撤銷吊扣大貨車駕駛執照之處分等語。
三、本院之判斷：
  (一)按汽車駕駛人飲用酒類後其吐氣所含酒精濃度超過每公升零
    點二五毫克（MG/L）者，不得駕車，道路交通安全規則第11
    4條第2款定有明文；次按汽車駕駛人，駕駛汽車經測試檢定
    有酒精濃度超過規定標準之情形者，處一萬五千元以上六萬
    元以下罰鍰，並當場移置保管該汽車及吊扣其駕駛執照一年
    ；因而肇事致人受傷者，並吊扣其駕駛執照二年；致人重傷
    或死亡者，吊銷其駕駛執照，並不得再考領，道路交通管理
    處罰條例第35條第1項第1款定有明文。
  (二)本件異議人對於上揭酒後駕車之事實，並不否認，並有台南
    市警察局99年8月16日南市警交字第S00000000號舉發違反道
    路交通管理事件通知單1份在卷可憑，故異議人飲用酒類後
    ，於上開時、地駕駛自用一般小客車，經員警測試檢定有酒
    精濃度超過規定標準即吐氣所含酒精濃度每公升1.32毫克之
    事實，即堪認定。又異議人因上開酒後駕車行為而犯涉刑法
    第185條之3之公共危險案件，另經臺灣臺南地方法院檢察署
    檢察官於99年9月18日以99年度偵字第12984號為緩起訴處分
    ，諭知緩起訴期間1年，並應向公益團體支付處分金50,000
    元，緩起訴期間自99年10月14日起算，至100年10月13日期
    滿等情，有上開緩起訴處分書及臺灣高等法院被告前案紀錄
    表各1份附卷足憑，堪認屬實。
  (三)惟按現行有效之道路交通管理處罰條例第68條僅規定「汽車
    駕駛人，因違反本條例及道路交通安全規則之規定，受吊銷
    駕駛執照處分時，吊銷其持有各級車類之駕駛執照。」並未
    包括吊扣之情形。且參道路交通管理處罰條例第68條於94年
    12 月14日之修正理由，係稱：「原條文將違法或違規駕駛
    人所持有各級車類之駕駛執照一併吊扣，失之過酷，影響人
    民工作及生活過鉅。」等語（見立法院公報第94卷第70期第
    136 頁至第138頁之院會紀錄暨修正道路交通管理處罰條例
    第68 條之立法理由），顯見依94年12月14日修正施行後道
    路交通管理處罰條例第68條規定，汽車駕駛人因違反道路交
    通管理處罰條例及道路交通安全規則之規定，受「吊扣」駕
    駛執照處分時，僅能「吊扣」違規當時所駕駛車輛之駕駛執
    照，不再「吊扣」其持有各級車類之駕駛執照甚明。因此，
    道路交通管理處罰條例第35條規定所需吊扣之駕照，應係指
    酒精濃度超過規定標準駕駛遭查獲時所駕駛車輛之駕照，而
    不得將遭查獲人所持有各級車輛之駕照均予吊扣。至於99年
    5月5日雖又將道路交通管理處罰條例第68條修正公布為：「
    汽車駕駛人，因違反本條例及道路交通安全規則之規定，受
    吊銷駕駛執照處分時，吊銷其執有各級車類之駕駛執照。」
    、「領有汽車駕駛執照之汽車駕駛人，除駕駛聯結車、大客
    車、大貨車外之非其駕駛執照種類之車輛，違反本條例及道
    路交通安全規則之規定，應受吊扣駕駛執照情形時，無因而
    肇事致人受傷或重傷者，記違規點數五點。但一年內違規點
    數共達六點以上或再次應受吊扣駕駛執照情形者，併依原違
    反本條例應受吊扣駕駛執照處分規定，吊扣其駕駛執照。」
    ，但上開99年5月5日修正公布條文之施行日期係於99年9月1
    日施行，本件裁決處分係於99年8月30日作成，於本案尚無
    法適用，合先敘明。查：
  1.異議人係領有普通大貨車駕駛執照，有證號查詢汽車駕駛人
    1 份附卷可參，依道路交通規則第61條第1項第3款之規定，
    本得駕駛小型車，且依該規則所確立一人一照之原則，因異
    議人領有較高級之普通大貨車駕駛執照，且經換發為該等駕
    駛執照後，其他較低級等車類即不再核發駕駛執照，而直接
    允許其得駕駛其他級等車類，因此，異議人自不可能尚擁有
    小型車駕駛執照可供吊扣，而無從執行該部分之處分。
  2.惟行政行為，採取之方法所造成之損害不得與欲達成目的之
    利益顯失均衡，行政程序法第7條第3款定有明文及行政罰法
    第18條規定意旨可資參照，故異議人無小型車之駕駛執照可
    供吊扣時，吊扣其普通大貨車駕駛執照以代之，雖可達成限
    制異議人繼續駕駛自用一般小型車行駛之目的，惟亦同時造
    成限制異議人繼續駕駛大貨車或其他較低級等車類行駛之結
    果，所造成之損害已與欲達成目的之利益顯失均衡，且與前
    揭94 年12月14日道路交通管理處罰條例第68條之修正意旨
    不符，有違法律保留原則。至於道路交通安全規則對於汽車
    駕駛執照之管理，採取一照原則，固導致越級駕駛人違規酒
    醉駕車時，受有無駕駛執照可供吊扣之窘境，然此關於駕駛
    執照管理所衍生之執行困難或法規漏洞，宜由修法解決，尚
    不得擴張解釋，於駕駛人無較低級駕駛執照可供吊扣時，即
    率爾代以吊扣其所領有之較高級駕駛執照，因此，移送機關
    吊扣異議人普通大貨車駕駛執照，於法自屬有違。
  (四)又原處分對於異議人酒後駕車部分之處罰，係基於單一違規
    行為，依據同一法律規定（道路交通管理處罰條例第35條第
    1項第1款、第24條第1項第2款）所為之處罰，其處罰方式雖
    有三種，然實際則為單一處分，無法割裂，故異議人雖僅就
    原處分吊扣駕駛執照部分聲明異議，惟因罰鍰、吊扣駕駛執
    照及施以道路交通安全講習部分與交通違規行為是否存在既
    無從分離，法院自應予以審理。否則，如法院審理結果，認
    交通違規行為不存在，則僅能將原處分關於吊扣駕駛執照部
    分予以撤銷改判，其餘部分因認未經聲明異議而確定，致生
    無交通違規行為，而遭處罰鍰及施以道路交通安全講習之不
    合理現象（臺灣高等法院暨所屬法院98年度法律座談會刑事
    類第23號結論可資參照），因此，本院自應就原處分全部加
    以審查，合先敘明。查，異議人上開酒後駕車之違規行為，
    足堪認定，已如前述，然異議人因本件行為遭到刑事法律之
    追訴，已如前述，則本於一事不二罰之法理，移送機關不得
    於緩起訴之猶豫期間內（即100年10月13日前），對同一行
    為再課以行政罰鍰。從而，移送機關於上開緩起訴猶豫期間
    內即99年8月30日，依道路交通管理處罰條例第35條第1項第
    1款規定，裁處異議人罰鍰49,500元部分，自有未洽。異議
    人雖未就此部分提出異議，然依上開所述，本院仍應就此部
    分撤銷之。
四、綜上所述，原處分裁處異議人罰鍰49,500部分，並未查明本
    件緩起訴處分尚未確定，逕適用道路交通管理處罰條例第35
    條第1項第1款規定，為上開罰鍰之裁處，尚非有當。異議意
    旨雖未指摘及此，惟原處分既有上開不當，自應就此部分之
    處分予以撤銷。至於移送機關以異議人無小型車普通駕駛執
    照，將異議人之普通大貨車駕駛執照予以吊扣，於法無據，
    異議人就此部分所為之異議，為有理由。惟異議人確有駕駛
    自用一般小客車「酒精濃度超過規定標準」之違規情形，則
    就吊扣其小型車普通駕駛執照12個月部分，僅係如何為適當
    處分及執行之問題（或可考慮於普通大貨車駕駛執照上註記
    吊扣小型車普通駕駛執照，而為車類級別之駕駛資格之限制
    ）。又依道路交通管理處罰條例第24條第1項第2款之規定，
    異議人應接受參加道安講習之處罰，因此，自應由本院將原
    處分撤銷，並諭知如主文第2項所示之處分。
五、據上論結，依道路交通管理處罰條例第87條第2項、道路交
    通案件處理辦法第20條前段，裁定如主文。
中    華    民    國   100    年    1     月    14    日
                      交通法庭  法  官  陳淑勤
以上正本證明與原本無異。
如不服本裁定，應於送達後5日內，向本院提出抗告狀。
                                書記官  謝竣閎
中    華    民    國   100    年    1     月    14    日